【裁判字號】    91,訴,3645
【裁判日期】    920430
【裁判案由】    損害賠償
【裁判全文】
臺灣高雄地方法院民事判決  九十一年度訴字第三六四五號
    原      告  甲○○○
    訴訟代理人  庚○○
    送達代收人  丙○○
    原      告  乙○○
    訴訟代理人  庚○○
    被      告  華通通運有限公司
    法定代理人  丁○○
    訴訟代理人  己○○
    被      告  戊○○
右當事人間損害賠償事件，本院判決如左：
    主    文
原告之訴及假執行之聲請均駁回。
訴訟費用由原告負擔。
    事實及理由
一、按訴狀送達後，原告不得將原訴變更或追加他訴，但請求之基礎事實同一者，不
    在此限，民事訴訟法第二百五十五條第一項第二款著有明文。本件原告於訴狀繕
    送達被告後，追加乙○○為原告，被告雖當庭表示不同意（見本院民國九十二年
    二月十九日言詞辯論筆錄），惟核原告追加前後請求之基礎事實均係主張被告未
    為渠等之受雇人即訴外人吳淑如投保勞工保險，致吳淑如因職業災害死亡後，其
    遺屬無法依勞工保險條例請領喪葬費及死亡補償計九十萬元，而屬同一，是依諸
    前開規定，原告追加乙○○為原告，於法尚無不合，應予准許，先此敘明。
二、原告起訴主張：訴外人吳淑如係原告之女，生前無配偶或子女，受僱於被告戊○
    ○及華通通運有限公司（下稱華通公司），然被告二人竟未依規定為其投保勞工
    保險，致吳淑如於九十一年四月二十九日夜間下班返家，途經高雄市○○區○○
    路時，因故發生車禍此一職業災害而不幸死亡後，原告無法依勞工保險條例之規
    定請領五個月平均工資之喪葬費及四十個月平均工資之死亡補償，計新台幣（下
    同）九十萬元，而受有損害，是被告所為顯然違背保護他人之法律，爰依民法第
    一百八十四條第二項之規定，請求被告連帶給付前開九十萬元，及法定遲延利息
    等語。並聲明(一)被告應連帶給付原告九十萬元，及自起訴狀繕本送達翌日起至清
    償日，按年息百分之五計算之利息；(二)訴訟費用由被告連帶負擔；(三)願供擔保，
    請准宣告假執行。
三、被告戊○○辯稱：訴外人吳淑如雖係自九十一年二月一日起即受其僱佣，而其亦
    確未為吳淑如投保勞工保險，然吳淑如於九十年四月二十九日係發生車禍死亡，
    並非因職業災害致死，是原告請求其給付因未為吳淑如投保勞工保險致渠等無法
    領取之喪葬費及死亡補償，合計九十萬元之損害，尚屬無據等語。並聲明(一)原告
    之訴駁回；(二)訴訟費用由原告負擔。
四、被告華通公司辯稱：訴外人吳淑如非其僱用，且非死於職業災害，故原告請求其
    與被告戊○○負連帶賠償之責，尚屬無據等語。並聲明(一)原告之訴駁回；(二)訴訟
    費用由原告負擔。
五、原告主張訴外人吳淑如係渠等之女，生前無配偶或子女，又吳淑如於九十一年四
    月二十九日夜間返家途中，於行經高雄市○○區○○路時，因故發生車禍死亡之
    情，為被告所不爭執，並經本院依職權調閱該交通事故談話紀錄表、調查報告表
    及現場照片，核閱無訛，是堪信原告此部分之主張為真實。至原告主張吳淑如係
    受僱於被告華通公司，且係因職業災害死亡之情，則為被告所否認，並分別執前
    開情詞置辯，是茲應予審酌者厥為(一)訴外人吳淑如之雇主係何人？(二)吳淑如是否
    因職業傷害而致死亡，而因其雇主未為其投保勞工保險，致其遺屬（即其父母）
    無法依勞工保險條例第六十四條之規定領取喪葬津貼及遺津貼，而受有損害？經
    查：
  (一)、訴外人吳淑如之雇主係何人？
    1.訴外人吳淑如確係受雇於被告華通公司，擔任該公司楠梓站站務員乙職，其薪
      資並由被告華通公司支付之情，已據原告提出吳淑如之識別證，及高雄銀行交
      易查詢單各乙紙為證。至被告固舉訴外人陳雅惠到庭為證，惟觀諸陳雅惠到庭
      證陳：「我自九十年十月份至九十一年二月份左右受僱於戊○○，我們不是票
      務，我們是單純服務旅客（如幫司機簽報表、服務客人、招攬客人），賣票是
      別人在賣，：：：，我的薪水是找戊○○領的，：：：，我在那邊只有招呼空
      軍一號（即被告華通公司所屬之客運車輛）的客人，戊○○只幫空軍一號作事
      ，沒有幫其他公司做事，那邊工作時間以每天十六小時計，分二班，我是上早
      班的，我認識吳淑如，我上班時間是六點至下午二點，吳淑如上班時間則是下
      午二點至晚上十點，固定班，吳淑如好像是我快要離職前，約在九十一年年初
      到那邊上班，她的工作內容跟我一樣，她的老闆也是戊○○。」等語（見本院
      九十二年三月十九日言詞辯論筆錄），核與被告戊○○所稱：「我是在九如路
      要上高速公路處幫被告華通公司及其他公司賣車票，我是按所賣車票張數抽佣
      ，售票站除我及吳淑如外，還有另一員工。」等語（見本院九十二年一月十五
      日言詞辯論筆錄），二者就被告戊○○所開設之售票站之站務內容，及吳淑如
      之工作項目，明顯不符，是實難據訴外人陳雅惠所言，即為被告華通公司有利
      之認定；此外，復參以被告雖一再陳稱吳淑如係受被告戊○○所僱用，然並未
      能就此一積極事實舉證以實其說，是足認訴外人吳淑如係受僱於被告華通公司
      無訛。
    2.按「當事人主張之事實，經他造於準備書狀內或言詞辯論時或在受命法官、受
      託法官前自認者，無庸舉證。」，民事訴訟法第二百七十九條第一項定有明文
      ；又「當事人於訴訟上所為之自認，於辯論主義所行之範圍內有拘束法院之效
      力，法院自應認當事人自認之事實為真，以之為裁判之基礎。」，最高法院二
      十六年上字第八○五號判例意旨可資參照。訴外人吳淑如係為被告華通公司所
      僱傭，雖如上述，然被告戊○○既自認其係吳淑如之雇主（見本院九十二年一
      月十五日言詞辯論筆錄），依諸前開民事訴訟法第二百七十九條第一項規定及
      最高法院判例意旨所示，縱本院係認定訴外人吳淑如之雇主僅被告華通公司，
      亦應受被告戊○○上開自認效力之拘束，而應認被告戊○○自認之事實即其為
      訴外人吳淑如之雇主乙情為真，並以之為裁判之基礎。
    綜上，原告主張被告華通公司及戊○○均為訴外人吳淑如之雇主乙情，應為可採
    。
  (二)、吳淑如是否因職業傷害而致死亡，而因其雇主未為其投保勞工保險，致其遺屬
      （即其父母）無法依勞工保險條例第六十四條之規定領取喪葬津貼及遺屬津貼
      ，而受有損害？
    1.按職業災害，係勞工於執行其業務上之工作時，因工作之意外事故，而致使工
      人發生死亡、殘廢、傷害或疾病的災害。惟勞工保險條例就「職業傷害」乙詞
      並未加以定義，一般均比照勞工安全衛生法第二條第四款對於職業災害定義之
      規定，即勞工就業場所之建築物、設備、原料、材料、化學物品、氣體、蒸氣
      、粉塵等或作業活動及其他職業上原因引起之勞工疾病、傷害、殘廢或死亡為
      職業傷害。
    2.訴外人吳淑如係於九十一年四月二十九日晚間返家途中，於行經高雄市○○區
      ○○路時，因發生車禍死亡之情，已如上述，惟該交通事故之發生除肇因於訴
      外人林瑞榮將其所駕駛之車牌號碼ＹＫ—九○七號聯結車，違規停放在全線禁
      停大貨車之高雄市○○區○○路，致佔用機車專用車道，且未依規定顯示停車
      燈光或反光標識外，訴外人吳淑如酒後駕車（吳淑如於車禍後，經抽血檢驗其
      血液中酒精濃度高達七十一．○ｍｇ／ｄｌ），且疏未注意前開車牌號碼ＹＫ
      —九○七號聯結車，違規停放於機車專用車道，致其所駕駛之車牌號碼ＰＬＤ
      —四五一號重型機車，自後撞擊該聯結車左後車尾，因而肇事，其就該交通事
      故之發生，亦與有可歸責之原因等情，有該交通事故調查報告表、現場照片在
      卷可稽，是本件交通事故，參酌前開勞工安全衛生法有關職業災害之定義，訴
      外人吳淑如因車禍受傷致死，既非因就業場所之設備，或作業活動及職業上原
      因引起之傷害，而係於業務執行完畢後，在返家途中因酒後駕車肇致交通事故
      所導致，則該交通事故之發生，實已脫離雇主即被告有關勞務實施之危險控制
      範圍，自非所謂之職業傷害。
    3.又勞工保險之被保險人死亡者，勞工保險局除依平均月投保薪資，一次發給喪
      葬津貼五個月外，遺有配偶、子女及父母、祖父母或專受其扶養之孫子女及兄
      弟、姐妹者，並給與遺屬津貼四十個月之要件，須被保險人係因職業傷害或罹
      患職業病而致死亡者，始該當該給與之條件，此觀之勞工保險條例第六十四條
      規定自明。本件被告雖為訴外人吳淑如之雇主，然訴外人吳淑如之死亡，既非
      因職業傷害而導致，有如上述，則縱被告曾為吳淑如投保勞工保險，原告亦無
      從請求勞工保險局給付共計九十萬元之喪葬津貼及遺屬津貼，是本件被告固未
      為訴外人吳淑如投保勞工保險，原告亦不因此而受有任何喪葬津貼及遺屬津貼
      之損害。
六、綜據上述，被告雖為訴外人吳淑如之雇主，然訴外人吳淑如之死亡，既非因職業
    傷害所導致，則原告以被告未依規定為吳淑如投保勞工保險，致吳淑如因發生車
    禍死亡後，原告無法依勞工保險條例第六十四條之規定請領合計九十萬元之之喪
    葬津貼及遺屬津貼為由，主張依民法第一百八十四條第二項之規定，請求被告連
    帶賠償前開九十萬元，及自起訴狀繕本送達翌日起至清償日，按年息百分之五計
    算之利息，即無理由，應予駁回。
七、本件事證已臻明確，兩造其餘之主張陳述及所提之證據，核與判決結果無影響，
    爰不再逐一論述，附此敘明。
八、原告之訴既經駁回，其假執行之聲請亦失所附麗，應併予駁回。
九、結論：本件原告之為無理由，爰依民事訴訟法第七十八條，判決如主文。
中      華      民      國    九十二    年      四      月     三十     日
                              臺灣高雄地方法院民事第五庭
~B法      官  徐美麗
右為正本係照原本作成。
如不服本判決，應於送達後廿日內，向本院提出上訴狀並表明上訴理由，如於本判決
宣示後送達前提起上訴者，應於判決送達後十日內補提上訴理由書（須附繕本）。
中      華      民      國    九十二    年      四      月     三十     日
~B法院書記官  楊明月


司法院資訊處製作；財團法人民間司法改革基金會備份。
